臺灣彰化地方法院刑事判決
111年度易字第175號
公  訴  人  臺灣彰化地方檢察署檢察官
被      告  劉宥瑄


上列被告因妨害公務案件，經檢察官提起公訴（111年度偵字第1
008號），本院判決如下：
    主  文
劉宥瑄犯妨害公務執行罪，處有期徒刑參月，如易科罰金，以新
臺幣壹仟元折算壹日。
    犯罪事實
一、劉宥瑄於民國111年1月3日3時45分，酒後在彰化縣彰化市成
    功公園內與遊民發生糾紛，嗣身著制服之警員據報到場處理
    ，於同日將劉宥瑄帶回彰化縣○○市○○○街00號之彰化縣警察
    局彰化分局大埔派出所(下稱大埔派出所)，劉宥瑄於大埔派
    出所前停車場，徒手捶打警用巡邏車大燈及引擎蓋，並在身
    著制服之警員面前丟擲石頭，致石頭彈起並在地上滾動，警
    見狀為預防他人生命、身體之危險，乃上前將其壓制，實施
    管束，詎劉宥瑄明知許哲昀、劉宜軒為執行公務之警員，竟
    基於對依法執行職務之公務員當場侮辱、對於公務員依法執
    行職務時施強暴之犯意，於同日4時3分許，在劉宜軒架其手
    臂朝大埔派出所大門走去時，以「是怕你喔，幹你娘勒，雞
    掰」(臺語)，當場辱罵執行職務之警員；旋在大埔派出所內
    ，於劉宜軒對其搜身並要其站好時，又以「站你他媽的雞掰
    啦」（臺語），當場辱罵執行職務之警員（公然侮辱部分，
    未據告訴），嗣劉宥瑄聽聞旁有人語出「俗辣」(臺語)，竟
    掙脫劉宜軒控制轉身說「你才俗辣」(臺語)，再正面向警員
    許哲昀並以右腳踢許哲昀胯下及下腹部位置1下(未成傷)，
    以此方式對警員許哲昀施以強暴。
二、案經許哲昀訴由彰化縣警察局彰化分局報告臺灣彰化地方檢
    察署檢察官偵查起訴。
　　理  由
一、按「被告以外之人於審判外之陳述，雖不符前4條之規定，
    而經當事人於審判程序同意作為證據，法院審酌該言詞陳述
    或書面陳述作成時之情況，認為適當者，亦得為證據。當事
    人、代理人或辯護人於法院調查證據時，知有第159條第1項
    不得為證據之情形，而未於言詞辯論終結前聲明異議者，視
    為有前項之同意。」，刑事訴訟法第159條之5定有明文。查
    證人許哲昀於警詢之證述，雖屬審判外之陳述，然檢察官、
    被告劉宥瑄均未爭執其證據能力；另本判決下列所援之其餘
    供述證據、非供述證據，經本院依法踐行調查證據程序，檢
    察官、被告均未爭執各該證據之證據能力，且亦查無依法應
    排除其證據能力之情形，是後述所引用之證據均具證據能力
    ，合先敘明。　　
二、訊據被告否認有何對公務員依法執行職務時施強暴之犯行，
    辯稱：我丟石頭沒有被壓制，是因為所長在那邊嗆我，警察
    才壓制，警員架我手臂朝大埔派出所走去時，我有說「是怕
    你喔，幹你娘勒，雞掰」(臺語)，警員要我站好時，我有說
    「站你他媽的雞掰啦」（臺語），都是因為他們所長先嗆我
    ，我才會這樣，我沒有踢警員，是角度問題云云。
三、經查：
  ㈠前揭犯罪事實，業經證人許哲昀於警詢、偵訊中證述明確（
    見1008號卷第39至41、95頁），且經本院勘驗警員密錄器畫
    面，製有勘驗筆錄及畫面翻拍照片可稽（見本院卷第57至59
    、67至125頁），另被告有捶巡邏車大燈、拿石頭丟各節，
    亦據被告坦承在卷（見1008號卷第35頁），被告並自承：（
    問：你於大埔派出所門前徒手捶擊停放於大埔派出所之員警
    巡邏車大燈及引擎蓋？）對，（問：警員因此當場壓制你，
    並將你帶回大埔派出所拘留室？）對，（問：你明知員警許
    哲昀為依法執行公務之公務人員，並且在女警架著你往派出
    所走的過程，你有說「是怕你喔，幹你娘勒，雞掰（臺語）
    」？）對啊，我知道他們是公務員沒錯，（問：你在拘留室
    內不僅未配合，且拒絕女警搜身，且女警要你站好時，你有
    說：「站你他媽的雞掰啦（臺語）」？）有等語（見本院卷
    第55、63頁），此外，復有職務報告、密錄器畫面翻拍照片
    、彰化縣警察局當事人酒精測定紀錄表可稽（見1008號卷第
    31、55至61、63頁），應可認定。
  ㈡按警察對於有瘋狂或酒醉，非管束不能救護其生命、身體之
    危險，或預防他人生命、身體之危險者，得為管束，警察職
    權行使法第19條第1項第1款定有明文。被告自承當日有飲酒
    （見1008號卷第87頁反面），且經警於當日5時13分對其施
    以吐氣酒精濃度測試結果，高達每公升0.71毫克，此有彰化
    縣警察局當事人酒精測定紀錄表可稽（見1008號卷第63頁）
    ，可見被告為本案行為時，係處相當酒醉狀態，且被告當時
    在大埔派出所前停車場，徒手捶打警用巡邏車大燈及引擎蓋
    ，並在警員面前丟擲石頭，致石頭彈起並在地上滾動，警見
    狀基於警察身分，依上開警察職權行使法第19條第1項第1款
    之規定，管束酒醉後具攻擊性之被告，以避免他人生命、身
    體之危險，洵屬依法執行公務。被告於身著制服之警員依法
    執行公務時，以前揭言詞辱罵警員，並面朝警員許哲昀且以
    右腳踢警員許哲昀胯下及下腹部位置而施強暴，顯已構成強
    暴妨害公務、當場侮辱依法執行職務之公務員。
  ㈢被告雖辯稱上情，然：
　⒈依本院勘驗警員密錄器畫面，警員係因被告徒手捶打警用巡
    邏車大燈及引擎蓋，並在警員面前丟擲石頭，致石頭彈起並
    在地上滾動，警見狀為預防他人生命、身體之危險，始上前
    將其壓制，實施管束，已如前述，此際並無任何人嗆被告，
    又被告前揭口出辱罵言語時，亦未見何人嗆被告，此觀諸本
    院勘驗密錄器畫面，製有勘驗筆錄甚明。是被告辯稱：我丟
    石頭沒有被壓制，是因為所長在那邊嗆我，警察才壓制，都
    是因為他們所長先嗆，我才會辱罵云云，並無可採。
　⒉被告係正面朝警員許哲昀，並以右腳踢警員許哲昀胯下及下
    腹部位置，此觀諸本院勘驗密錄器畫面之勘驗筆錄、畫面翻
    拍照片甚明（見本院卷第58、99頁），被告辯稱：我沒有踢
    警員，是角度問題云云，亦無可採。至被告於本院雖陳稱：
    我要求大埔派出所所長出來對質，我要證明他那天有嗆我等
    語（見本院卷第60頁）。然經本院勘驗警員密錄器畫面，被
    告為本案行為時，並無何人嗆被告，且縱被告於其他時間點
    有遭何人嗆聲，亦無解於本案被告刑責，是本院認被告此部
    分聲請，並無調查之必要。
　㈣綜上，被告前開所辯，顯係卸責之詞，委不足採，被告犯行
    已堪認定。本案事證明確，應依法論科。
四、論罪科刑
  ㈠核被告所為，係犯刑法第135條第1項之對於執行職務公務  
    員施以強暴罪、同法第140條前段之侮辱公務員罪。
  ㈡被告在前揭時間、地點，先後對依法執行職務之警員言語辱
    罵、施以強暴，在自然意義上雖非完全一致，然行為時、地
    密接，且犯罪目的單一，依一般社會通念，予以評價為一行
    為觸犯數罪名，始符合刑罰公平原則，是其以一行為，同時
    觸犯對於執行職務公務員施以強暴、侮辱公務員2罪名，為
    異種想像競合犯，應依刑法第55條規定，從一重之對於執行
    職務之公務員施以強暴罪處斷。
　㈢上開被告以「是怕你喔，幹你娘勒，雞掰」、「站你他媽的
    雞掰啦」等語辱罵執行職務之警員，雖均未記載於起訴書，
    然此部分與起訴所載之刑法第135條第1項之妨害公務執行罪
    部分，有想像競合之裁判上一罪關係，本院自應併予審理（
    本院已於審理時告知被告此部分罪名，無礙被告之防禦）。
  ㈣爰以行為人之責任為基礎，審酌被告酒後經警實施保護管束
    ，竟不思收斂自己行為，於警員依法壓制、執行職務過程，
    出言辱罵，並腳踢警員，施強暴於依法執行職務之警員，公
    然挑戰公權力，所造成危害甚鉅，並兼衡其並無前科，有臺
    灣高等法院被告前案紀錄表可稽，暨其自陳係國中畢業學歷
    ，現無工作等一切情狀，量處如主文所示之刑，並諭知易科
    罰金之折算標準。
據上論斷，應依刑事訴訟法第299條第1項前段，判決如主文。
本案經檢察官陳顗安提起公訴，檢察官鄭安宇到庭執行職務。
中　　華　　民　　國　　111 　年　　5 　　月　　23　　日
                  刑事第三庭  法  官  蘇品樺
以上正本證明與原本無異。
如不服本判決應於收受判決後20日內向本院提出上訴書狀，並應
敘述具體理由。其未敘述上訴理由者，應於上訴期間屆滿後20日
內向本院補提理由書(均須按他造當事人之人數附繕本)「切勿逕
送上級法院」。
告訴人或被害人對於判決如有不服具備理由請求檢察官上訴者，
其上訴期間之計算係以檢察官收受判決正本之日期為準。
中　　華　　民　　國　　111 　年　　5 　　月　　23　　日
                              書記官  彭品嘉
附錄本案論罪科刑法條全文：
中華民國刑法第135條
對於公務員依法執行職務時，施強暴脅迫者，處三年以下有期徒
刑、拘役或三十萬元以下罰金。
意圖使公務員執行一定之職務或妨害其依法執行一定之職務或使
公務員辭職，而施強暴脅迫者，亦同。
犯前二項之罪而有下列情形之一者，處六月以上五年以下有期徒
刑：
一、以駕駛動力交通工具犯之。
二、意圖供行使之用而攜帶兇器或其他危險物品犯之。
犯前三項之罪，因而致公務員於死者，處無期徒刑或七年以上有
期徒刑；致重傷者，處三年以上十年以下有期徒刑。
中華民國刑法第140條
於公務員依法執行職務時，當場侮辱或對於其依法執行之職務公
然侮辱者，處一年以下有期徒刑、拘役或十萬元以下罰金。